臺灣高等法院交通法庭判決　　　　　　　　　　　　九十三年度交上易字第二六號
　　上　訴　人
　　即　被　告　甲○○
　　選任辯護人　劉志忠律師
　　上　訴　人
　　即　被　告　乙○○
右上訴人因公共危險等案件，不服臺灣臺北地方法院九十二年度交易字第四九二號，
中華民國九十二年十一月二十八日第一審判決（起訴案號：臺灣臺北地方法院檢察署
九十二年度偵字第一一一七號），提起上訴，本院判決如左：
    主  文
上訴駁回。
    事  實
一、甲○○於民國九十一年十一月三日凌晨一時三十分許，駕駛車牌號碼ＡＺ─二九
    二○號自用小客車，沿台北市○○街由南往北方向行駛，途經該路段與興安街設
    有閃光管制號誌正常運作之交岔路口時，本應注意汽車行駛至交岔路口時，其行
    進應遵守燈光號誌，且應注意車前狀況，並隨時採取必要之安全措施，以避免發
    生危險之情事，而該交岔路口其行進方向之號誌為閃光紅燈表示「停車再開」，
    車輛應減速接近，先停止於交岔路口前，讓幹道車優先通行後認為安全時，方得
    續行，況依當時情形為天候晴、夜間有照明光線、路面狀況為乾燥、無缺陷、無
    障礙物且視距良好，並無不能注意之情事，竟於穿越該交岔路口時，疏未注意左
    右來車並禮讓幹道車優先通行，待安全時方為續行，而貿然自遼寧街駛出欲穿越
    興安街。
二、乙○○前於八十五年間因竊盜案件經臺灣高雄地方法院以八十五年易字第四００
    ０號判決判處有期徒刑十月確定，甫八十六年十二月四日縮短刑期執行完畢，詎
    仍不知悔改。於九十一年十一月二日二十四時許在其位在同市松山區○○○路○
    段一一○巷五號一樓之住處，食用若干含有酒類成分之麻油雞後，明知服用酒類
    已達不能安全駕駛之程度時，即不得駕駛動力交通工具（嗣於國立台灣大學醫學
    院附設醫院就醫時，經警員檢測其呼氣所含酒精濃度達每公升○‧二三毫克（Ｍ
    Ｇ／Ｌ）），竟仍於翌日即三日凌晨一時三十分許騎乘車牌號碼ＯＫＯ─九七○
    號重型機車，沿興安街由東往西方向行駛，而行經該路段與遼寧街設有行車管制
    號誌為閃光黃燈之交岔路口時，亦疏於注意閃光黃燈表示「警告」，車輛應減速
    接近，小心通過並注意車前狀況，以避免危險發生，且當時復無不能注意之情事
    ，乙○○未作減速之動作亦未注意車前狀況即直行穿過該交岔路口，致其所騎乘
    機車之前車頭擦撞及前開沿遼寧街由南往北方向行駛甲○○所駕駛車輛的右前葉
    子板、右前車輪，乙○○因而人車倒地，並受有左股骨幹骨折、兩側髕骨骨折、
    右橈骨骨折、右手大拇指骨折、頭部外傷併腦部出血、左側顏面神經麻痺等傷害
    。
三、甲○○於肇事後，經路人報警處理，在臺北市政府警察局中山分局交通分隊警員
    杜敬仁前往乙○○就醫之國立台灣大學醫學院附設醫院處理時，在其上開犯行未
    為任何有偵查犯罪職權之公務員知悉前，不逃避接受裁判而當場向警員自首，承
    認其為肇事人，而乙○○迨於同日二時五十一分許，在就醫之前開醫院經警員杜
    敬仁檢測呼氣所含酒精濃度高達每公升○‧二三毫克（ＭＧ／Ｌ），客觀上已達
    不能安全駕駛動力交通工具之程度，始查悉上情。
四、案經甲○○自首及乙○○訴由臺北市政府警察局中山分局報請臺灣臺北地方法院
    檢察署檢察官偵查後起訴。
    理  由
壹、關於被告甲○○過失傷害告訴人乙○○部分：
一、訊據被告甲○○固不否認於前揭時、地駕駛前開車牌號碼之自用小客車，行經前
    述肇事地點時與告訴人乙○○騎乘機車發生擦撞，告訴人乙○○因而受有左股骨
    幹骨折、兩側髕骨骨折、右橈骨骨折、右手大拇指骨折、頭部外傷併腦部出血、
    左側顏面神經麻痺等傷害，惟否認有何過失傷害犯行，辯稱：「不是我撞他，是
    他撞我，有照片為証，判決說是我撞到他，是不對的，是他撞我的。有還（關）
    路權部分，是否已經轉移，因為我已經快要過路口，車頭已經快要過興安街，我
    加油一下就到了」云云（見本院九十三年三月二十六日準備程序筆錄）。渠於原
    審辯稱: 伊行至肇事地點，曾禮讓一台計程車先行故有注意到路口來車，見到沒
    有車輛通行後才經過該交岔路口，但即遭告訴人騎車撞上等語置辯（參見原審九
    十二年九月二十六日訊問筆錄）。惟查：
（一）、右揭被告甲○○當時駕車行至前揭肇事地點，因為告訴人乙○○騎機車撞及
        發生本件車禍事故，告訴人乙○○受有左股骨幹骨折、兩側髕骨骨折、右橈
        骨骨折、右手大拇指骨折、頭部外傷併腦部出血、左側顏面神經麻痺等傷害
        之事實：１、業據被告甲○○於警局詢問、檢察官偵查及於原審暨本院審理
        時均供承不諱（參見臺灣臺北地方法院檢察署九十二年度偵字第一一一七號
        偵查卷宗第五至六頁警詢筆錄、第二十一至二十二頁、第二十八至三十一頁
        偵訊筆錄，原審九十二年九月二十六日訊問筆錄及同年十一月七日審理筆錄
        及本院審理筆錄），２、並有告訴人乙○○及其父薛啟清之指訴在卷為憑（
        參見同前偵查卷宗第七至八頁、第二十八頁至三十一頁），３、復有臺北市
        政府警察局中山分局交通分隊製作記載本件事故發生情形之道路交通事故調
        查報告表、道路交通事故補充資料表及交通事故談話記錄表等件在卷足憑（
        參見同前偵查卷宗第十至十三頁），４、再告訴人乙○○確因本件交通事故
        致受有如前揭事實欄第二項所載傷害等情，有國立台灣大學醫學院附設醫院
        診斷證明書二紙在卷可稽（參見同前偵查卷宗第六十五至六十六頁）。足徵
        被告甲○○確實駕駛自用小客車與告訴人所騎乘機車發生車禍，致告訴人受
        傷等情無訛。
（二）、又１、按汽車行駛時，駕駛人應注意車前狀況，並隨時採取必要之安全措施
        ；汽車行駛至交岔路口時，其行進應遵守燈光號誌，而行經設有閃光紅燈號
        誌之交岔路口支線道時，即表示「停車再開」，車輛應減速接近，先停止於
        交岔路口前，讓幹道車優先通行後認為安全時，方得續行；而閃光黃燈號誌
        則表示「警告」，車輛應減速接近，注意安全，小心通過，道路交通安全規
        則第九十四條第三項、第一百零二條第一項第一款及道路交通標誌標線號誌
        為台北市○○街與興安街之交岔路口，又依卷附道路交通事故調查報告表各
        欄項目明細內容及填表警員於事故現場圖上註記所示，肇事路口南向北方向
        即遼寧街行向設有閃光紅燈號誌為支線道，而東向西方向即興安街行向設有
        閃光黃燈號誌為幹線道，當時情況為天候晴、夜間有照明光線，路面狀況乾
        燥、無缺陷、無障礙物且視距良好，並無不能注意之情形，已如前述，被告
        甲○○既執有普通小型車汽車駕駛執照，自應注意依前開規定行駛，惟據其
        於事發當日即九十一年十一月三日交通事故談話紀錄中自承：「我於上述時
        間駕自小客車ＡＺ—二九二○號車沿遼寧街南向北單行道行駛直行，我當時
        南向北行駛時，我見我的號誌為閃光號誌（顏色不是很清楚），當我車行駛
        通過路口時，有部重機車ＯＫＯ—九七○號車從我車右側過來，對方車前車
        頭撞擊我車右前車身葉子板，撞擊之後對方駕駛人再彈到我車前擋風上。」
        又當時對於警員詢問其發現危害狀況時距離對方多遠時答稱：「我完全沒有
        看到對方車，撞擊之後才知道。」等語，顯見被告甲○○行駛至設有閃光紅
        燈號誌之交岔路口支線道時，疏未注意閃光紅燈號誌指示及車前狀況，未確
        認交岔路口之幹線道興安街有無來車即冒然進入路口以致發生本件車禍，其
        就本件車禍之發生有過失甚明。
（三）、１、復觀諸卷附道路交通事故補充資料表及車損照片，被告甲○○所駕駛自
        用小客車之右前葉子板撞凹、右前車輪破胎及前擋風玻璃破裂，告訴人乙○
        ○所騎乘重型機車前車頭全毀之車損情況；２、又依卷附道路交通事故調查
        報告表所附事故現場圖示，告訴人乙○○所騎乘機車倒地位置，係在興安街
        由東往西方向車道前方與遼寧街由南向北車道前方之延伸交會處，該機車前
        車輪位置北距興安街由東向西方向車道右側路緣延伸線二點七公尺，東距遼
        寧街由南向北車道右側路緣延伸線二點八公尺，機車後車輪位置東距離前揭
        緣延伸線三點四公尺，而車禍發生後，在告訴人乙○○前揭機車倒地位置之
        西側有大量之碎片散落；３、是依前揭機車碎片散落位置及雙方於前揭交通
        事故談話記錄表中所陳述之行車動向可知，當時告訴人乙○○所騎乘機車沿
        興安街由東向西方向直行已進入交岔路口，而在遼寧街由南向北車道前方始
        撞及被告甲○○車輛，顯見被告行駛之支線道行經肇事地點的交岔路口前未
        正確判斷，故未及時發現並禮讓幹道車之告訴人乙○○先行，以致其所駕車
        輛右前車身葉子板處與告訴人機車發生擦撞，告訴人乙○○因此人車倒地而
        受傷等情益徵明確。
（四）、另本件交通事故應適用前開道路交通安全規則第九十四條第三項、第一百零
        二條第一項第一款之規定，被告甲○○行經肇事地點時，自應注意設有閃光
        紅燈號誌之交岔路口支線道即「停車再開」，車輛應減速接近，先停止於交
        岔路口前，讓幹道車優先通行後認為安全時方得續行，復觀諸同前規則第一
        百零二條第一項第二款規定：「車輛行至無號誌之交岔路口，支線道車應暫
        停讓幹線道車先行」此相較於同條項第六款但書規定：「但直行車尚未進入
        交岔路口，而轉彎車已達中心處開始轉彎，直行車應讓轉彎車先行。」略有
        不同，可認為本條第一項第二款規定應係賦予行駛於幹線道之車輛有絕對路
        權，是由前揭告訴人機車碎片散落位置已位在交岔路口內之情況可知，被告
        甲○○未及時發現並禮讓幹道車之告訴人先行，顯有過失至明，其辯稱：應
        適用之同條項第六款「轉彎車應讓直行車先行」之規定，車禍發生時，車尾
        已通過中心線甚多，而告訴人乙○○之機車尚未通過遼寧街口中心線，以先
        到達路口中心線為憑認路權應屬被告甲○○云云，尚有誤會。
（五）、又被告甲○○雖以視線不良，有不能注意之情事等語置辯，然：１、依卷附
        道路交通事故調查報告表各欄項目明細內容及事故現場圖所示，當時肇事路
        口有夜間照明光線，無障礙物且視距良好；２、復參酌被告甲○○所提偵查
        卷附現場照片所示，路面狀況平坦、寬廣，有路燈及附近店家照明光線，並
        無不能注意之情形，而道路兩側路邊停車及行道樹樹葉之高度，均未構成視
        線上之障礙；３、況依被告甲○○九十二年十一月七日庭呈附卷照片，當其
        車輛分別停於遼寧街由南向北車道之停止線前及行人穿越道上，以其自承在
        車內之視線而言，均清晰可見到位於興安街南、北雙向車道在該路段之行人
        穿越道前，即進入交岔路口前之行車狀況；４、又被告甲○○之子即當時乘
        坐其所駕駛車輛右前座乘客顏子斌於原審九十二年十一月七日審理時到庭證
        述：在進入路口前，並沒有看到其他車子，進入路口之白線以後，大概接近
        中心線左右，有看到一台計程車從右邊行駛過來，其母親要減速禮讓計程車
        先行通過，但計程車沒有通過路口，於是就起步往前行駛，因看到計程車以
        後確定即將要通過路口，所以車子視線看前方，沒多久就與告訴人機車發生
        車禍等語，足徵被告甲○○當時並非不能看清肇事路口狀況，而是執意直行
        時疏未注意。
（六）、１、再本件肇事責任經公訴人送請臺北市車輛行車事故鑑定委員會鑑定及臺
        北市政府交通局覆議結果，均認被告甲○○有支道車未讓幹道車先行之過失
        ，有該會九十二年三月十八日北鑑審字00000000000號鑑定意見
        書及同年五月六日北市交五字第○九二三一三七一九○○號覆議意見書各一
        份在卷為憑，被告甲○○之過失行為與告訴人所受傷害間，存有相當因果關
        係，應屬灼然。２、又告訴人因酒後致其反應能力下降（此部分詳如後述）
        ，騎乘機車行經設有行車管制號誌為閃光黃燈之該交岔路口時，疏於注意減
        速接近並注意車前狀況，以致其所騎乘機車之前車頭與被告所駕駛車輛之右
        前葉子板、右前車輪發生擦撞，雖同為本件車禍之肇事原因，有上開鑑定意
        見可參，惟仍無法解免於被告甲○○之過失責任。３、至告訴人是否超速行
        駛一節，告訴人分別於九十二年一月二十日及五月二十二日檢察官偵訊時陳
        稱其車速約三十至四十公里、五十至六十公里，而除上開不甚明確之概略時
        速供述證據外，既查無其他積極事證可證本件車禍有超速之情，４、又被告
        甲○○指供告訴人騎乘機車未開大燈，亦乏證據資料可資佐證，均不予認定
        ，附此敘明。
（七）、末按汽車駕駛人對於防止危險發生之相關交通法令之規定，業已遵守，並盡
        相當之注意義務，以防止危險發生，始可信賴他人亦能遵守交通規則並盡同
        等注意義務。若因此而發生交通事故，方得以信賴原則為由免除過失責任，
        最高法院著有八十四年台上字第五三六○號判例參照。本件被告甲○○通過
        反道路交通安全規則第一百零二條第一項第一款等規定如前述，對於防止危
        險發生之相關交通法令並未遵守，亦未盡相當之注意義務以防止危險發生，
        故縱然告訴人之違規酒後駕車及未注意車前狀況亦同為肇事原因，惟此僅為
        民事上過失責任相抵之問題，被告甲○○前辯稱因信賴告訴人乙○○會遵守
        交通規則，對事故發生無可預知，並認無過失云云，尚難採信。
（八）、又本院依被告甲○○之聲請調取乙○○自八十五年一月一日起至九十一年十
        二月二十一日止之就醫紀錄，經核乙○○雖有多次就醫紀錄，但此僅能證明
        乙○○在此期間曾有多次傷病之事實，然尚無從援引為認定被告甲○○未有
        過失或減輕其過失之依據，附此敘明。
（九）、綜上，被告甲○○前揭所辯，無非卸責之詞，不足採信，事證明確，其犯行
        堪以認定。
二、核被告甲○○所為，係犯刑法第二百八十四條第一項之過失傷害罪，另被告甲○
    ○於肇事後，在臺北市政府警察局中山分局交通分隊警員杜敬仁前往告訴人就醫
    之國立台灣大學醫學院附設醫院處理時，在其上開犯行未為任何有偵查犯罪職權
    之公務員知悉前，不逃避接受裁判而當場向警員自首，承認其為肇事人，有記載
    被告上開自首情形之交通事故談話紀錄表附卷可參，是被告甲○○既已向該管公
    務員申述犯罪事實，而不逃避接受裁判，已合於刑法第六十二條前段所定對於未
    發覺之犯罪自首而接受裁判之要件，應依該條規定減輕其刑。原審因依刑法第二
    百八十四條第一項前段、第六十二條前段、第四十一條第一項前段、罰金罰鍰提
    高標準條例第一條前段、第二條規定，並審酌被告甲○○及告訴人就本件車禍之
    過失程度，又被告甲○○肇事後猶未覺己非，於法院審理時矢口否認犯行，以及
    迄今未與告訴人達成民事上和解等一切情狀，以被告甲○○因過失傷害人，處有
    期徒刑三月，並諭知易科罰金之折算標準。其認事用法，洵無不當，量刑亦屬適
    當，被告甲○○上訴否認犯罪，並指摘原判決不當，尚非有理由，其上訴應予駁
    回。
貳、關於被告乙○○服用酒類，不能安全駕駛動力交通工具而駕駛部分：
一、訊據被告乙○○固不否認於右揭時、地食用若干麻油雞後，騎乘前開車牌號碼之
    重型機車行經前述肇事地點時與被告甲○○所駕駛自用小客車發生車禍，其在國
    立台灣大學醫學院附設醫院就醫時，經警員檢測其呼氣所含酒精濃度達每公升○
    ‧二三毫克（ＭＧ／Ｌ）之事實，惟矢口否認有公共危險之犯行，辯稱：「車禍
    當時我有吃麻油雞，食物裡面有酒精，我不是蓄意喝酒」云云（見本院九十三年
    三月二十六日準備程序筆錄）。又於原審稱：當時意識清楚，並無任何酒醉現象
    云云。惟查：
（一）、被告乙○○於檢察官偵訊、原審審理及本院審理時均供承於右揭時、地確有
        食用若干含有酒精類之食物等情不諱，並有被告乙○○之父薛啟清於車禍發
        生當時即九十年十一月三日警局詢問筆錄陳述：被告乙○○曾在家中食用麻
        油雞等語在卷為憑，核與證人即處理本交通事故之臺北市政府警察局中山分
        局交通分隊警員杜敬仁，於原審九十二年十一月七日審理時到庭證述：被告
        乙○○於醫院時曾向其自承喝補酒或藥酒等情相符，再被告乙○○於車禍發
        生約莫一個半小時後，即同日二時五十一分許經警施以酒精濃度測試結果，
        其呼氣所含酒精濃度高達每公升○‧二三毫克（ＭＧ／Ｌ），此有酒精濃度
        檢測表一紙在卷可憑，足見被告乙○○確有九十二年一月二日二十四時許用
        餐時，食用若干含有酒精成分食物之行為。
（二）、另被告乙○○酒後騎乘前該車牌號碼之重型機車行經前述肇事地點時與被告
        甲○○所駕駛自用小客車發生車禍，據其於九十二年一月二十日檢察官偵訊
        時自承：行經肇事地點時並未看到被告甲○○所駕駛車輛駛來之車前狀況等
        語，復依事故現場圖所示，並未見被告乙○○機車之煞車痕，又本件車禍發
        生後，被告甲○○所駕駛自用小客車之右前葉子板撞凹、右前車輪破胎及前
        擋風玻璃破裂，以及被告乙○○所騎乘重型機車前車頭全毀，其人翻越被告
        甲○○車輛之前擋風玻璃後掉落地面，因而受有左股骨幹骨折、兩側髕骨骨
        折、右橈骨骨折、右手大拇指骨折、頭部外傷併腦部出血、左側顏面神經麻
        痺等傷害，此均有交通事故調查報告表、道路交通事故補充資料表、交通事
        故談話記錄表及診斷證明書等件在卷足憑，則車禍情狀不可謂不嚴重，而肇
        事當時並無不能注意之情形，被告乙○○只需稍加注意即可知被告甲○○之
        來車，被告乙○○於二車撞擊時，不僅不能即時煞停機車，猶彈到對方車輛
        前擋風玻璃等情，益徵被告乙○○於事發當時酒後駕車，因酒精之作用而無
        法控制，綜觀上開各項跡證，足徵被告乙○○確有飲用酒類後導致注意力、
        反應力及控制力降低之情形。至前揭證人杜敬仁於原審審理時雖到庭證稱：
        在醫院時未發現被告乙○○有何異狀且未從其身上聞到酒味云云，又檢測其
        呼氣所含酒精濃度為每公升○‧二三毫克（ＭＧ／Ｌ），然此與被告乙○○
        發生車禍已相隔約一個半小時左右，而呼氣酒精濃度在人體會隨時間消退，
        自無法據此即認當時被告乙○○意思能力未因酒精之作用而減弱。
（三）、次按刑法第一百八十五條之三規定服用酒類致不能安全駕駛動力交通工具，
        係抽象危險犯，並不以發生具體危險為必要，至所謂酒醉狀態，只需一般評
        價程度達於對車輛駕駛行為失其必要之注意力或判斷力之虞即可，非實際上
        對駕駛行為已發生具體危險。又行為人飲酒後如其呼氣酒精濃度達人體酒精
        濃度為每公升○‧二五毫克時，即有輕度協調功能降低之情形，有行政院國
        軍退除役官兵輔導委員會臺北榮民總醫院八十八年八月五日（八八）北總內
        字第二六八六八號函附卷可參，且汽車駕駛人飲酒後其呼氣中酒精濃度如已
        達於每公升○‧二五毫克，其肇事率為一般未飲酒者之二倍，亦有中央警察
        大學交通學系暨交通管理研究所教授蔡中志之研究報告在卷可憑，而目前法
        務部於八十八年五月十日亦邀集司法院刑事廳、交通部、行政院衛生署、內
        政部警政署及中央警察大學等相關單位決議，並參酌美國加州運輸部交通安
        全局所實驗之結果，以呼氣酒精濃度逾每公升含Ｏ．五五毫克時，即得認為
        不能安全駕駛為認定標準，尚無拘束法院之效力。本院審酌被告乙○○於食
        用含有酒精成分之食物約三小時後，體內之酒精濃度經警檢測其呼氣所含酒
        精濃度仍高達每公升Ｏ．二三毫克，復依發生本件車禍事故之雙方陳述事發
    　　經過，足見當時被告乙○○之判斷力已因酒精之作用而減弱，是其服用酒類
      　，不能安全駕駛動力交通工具而駕駛之犯行，亦堪認定。
二、核被告乙○○所為，係犯刑法第一百八十五條之三服用酒類不能安全駕駛動力交
    通工具而駕駛罪。又其有如前揭事實欄第二項所載前案科刑及刑之執行情形，有
    本院被告全國前案紀錄表一份在卷可憑，被告乙○○於八十六年十二月四日刑之
    執行完畢後五年以內再犯有期徒刑以上之本罪，為累犯，應依刑法第四十七條之
    規定加重其刑。原審因依刑法第一百八十五條之三、第四十七條、第四十二條第
    二項，罰金罰鍰提高標準條例第一條前段、第二條規定，並審酌其漠視政府宣導
    酒後不開車之政策，於酒後猶執意騎乘機車，嚴重威脅路上其他人車之安全，並
    與被告甲○○所駕駛車輛發生本件車禍，以及經測試酒後酒精濃度呼氣值為每公
    升０‧二三毫克等情，以被告乙○○服用酒類，不能安全駕駛動力交通工具而駕
　　駛，累犯，處罰金一萬八千元，並諭知易服勞役之折算標準，其認事用法，洵無
　  不當，量刑亦屬妥適，被告乙○○上訴否認犯罪，並指摘原判決不當，非有理由
    ，其上訴應予駁回。
三、被告乙○○受合法傳喚，無正當理由不到庭，爰不待其陳述逕行判決。
據上論斷，應依刑事訴訟法第三百六十八條、第三百七十一條，判決如主文。
本案經檢察官郭啟東到庭執行職務。
中　　　華　　　民　　　國　　九十三　　年　　　八　　　月　　十六　　　日
                              臺灣高等法院交通法庭
                                  審判長法  官  葉　騰  瑞
                                        法  官  劉　壽　嵩
                                        法  官  江　國　華
右正本證明與原本無異。
不得上訴。
                                        書記官  陳　秋　萍
中　　　華　　　民　　　國　　九十三　　年　　　八　　　月　　 三十 　　日
附錄：本案論罪科刑法條全文
中華民國刑法第一百八十五條之三
服用毒品、麻醉藥品、酒類或其他相類之物，不能安全駕駛動力交通工具而駕駛者，
處一年以下有期徒刑、拘役或三萬元以下罰金。
中華民國刑法第二百八十四條
(過失傷害罪)
因過失傷害人者，處六月以下有期徒刑、拘役或五百元以下罰金，致重傷者，處一年
以下有期徒刑、拘役或五百元以下罰金。
從事業務之人，因業務上之過失傷害人者，處一年以下有期徒刑、拘役或一千元以下
罰金，致重傷者，處三年以下有期徒刑、拘役或二千元以下罰金。
